【裁判字號】    95,訴緝,102
【裁判日期】    950223
【裁判案由】    偽造文書
【裁判全文】
臺灣臺中地方法院刑事判決             95年度訴緝字第102號
公  訴  人  臺灣臺中地方法院檢察署檢察官
被      告  甲○○
                    （現於臺灣臺中看守所附設勒戒處所觀察
                    勒戒中）
上列被告因偽造文書案件，經檢察官聲請以簡易判決處刑（九十
三年度偵字第七五○○號），經本院臺中簡易庭認不宜逕以簡易
判決處刑，簽由本院依通常程序審理（九十三年度中簡字第一○
七一號），被告就被訴事實為有罪之陳述，經本院合議庭裁定由
受命法官獨任進行簡式審判程序，本院判決如下：
    主    文
甲○○行使偽造私文書，足以生損害於公眾及他人，處有期徒刑
伍月，如易科罰金，以佰元折算壹日。附表所示偽造之署押（
含簽名拾枚、指印參拾陸枚）均沒收。
    犯罪事實
一、緣甲○○於民國九十二年五月九日九時三十分許，在臺中市
    ○區○○路二四一巷九○之七號五樓頂加蓋之鐵皮屋，為臺
    中縣警察局霧峰分局新平派出所員警查獲其施用第一級毒品
    海洛因，為逃避警察之追緝，竟基於偽造署押、行使偽造私
    文書之犯意，冒用丙○○之名應詢，並於警局之逮捕通知書
    收受人簽章欄偽簽丙○○簽名並按捺指印一枚，持交警局警
    員表示已收逮捕通知以行使，又接續於警局之偵訊筆錄、搜
    索扣押筆錄、扣押目錄表、委託鑑驗尿液代號與真實姓名對
    照表、員警對之所拍攝之照片、指紋卡上，偽簽丙○○簽名
    九枚（起訴書誤載為十枚），按捺指印三十六枚，其後又接
    續於臺灣臺中地方法院檢察署檢察官訊問筆錄上偽簽丙○○
    簽名一枚，足生損害於警察、檢察機關對於犯罪調查之正確
    性及丙○○。嗣因丙○○不服本院九十二年度毒聲字第三○
    五二○號觀察勒戒之裁定，提出抗告，始查悉上情。
二、案經臺灣臺中地方法院檢察署檢察官自動檢舉偵查起訴。
    理    由
一、上揭事實，業據被告甲○○於本院準備程序、審理時自白不
    諱，且前開被告於九十二年九月五日為警查獲之際，冒名丙
    ○○所採集之指紋卡，與被告於九十一年七月間為警查獲時
    ，所採集之指紋卡，經送內政部警政署比對之結果，其指紋
    相同，但年籍資料不符，嗣經警徵得案外人丙○○之同意採
    集其指紋，復與前開被告於九十二年九月五日為警查獲時，
    冒名丙○○所採集之指紋卡，再送請內政部警政署刑事警察
    局比對，經比對結果，二者指紋不相符，足證九十二年九月
    五日為警查獲，冒用丙○○之名應詢，並偽造丙○○簽名及
    按捺指印之人應係被告，此有內政部警政署刑事警察局刑紋
    字第○九二○二三六四九九號、○九三○○一五七○六號函
    在卷可參（九十二年度毒偵字第二六九八號卷第八一、八五
    頁），復有警局之偵訊筆錄、搜索扣押筆錄、扣押目錄表、
    委託鑑驗尿液代號與真實姓名對照表、員警對之所拍攝之照
    片、指紋卡等附卷可憑，足認被告自白與事實相符，應堪採
    信。
二、按簽他人姓名並按指印，該指印同為代表該被冒用者之姓名
    ，作用及效力與署押無異，亦屬署押之一種；又冒名於警局
    逮捕通知書上之收受人簽章欄內簽名、按捺指印，係表示已
    受領通知書並知悉經逮捕之意思，應屬刑法第二百十條之私
    文書；至冒名於警詢筆錄、搜索扣押筆錄、扣押目錄表、委
    託鑑驗尿液代號與真實姓名對照表、員警對之所拍攝之照片
    、指紋卡、檢察官訊問筆錄上簽名、按捺指印，僅係表示本
    人親簽按捺指印之意，應純屬署押。核被告前開所為係犯刑
    法第二百十六條、第二百十條之行使偽造私文書罪及同法第
    二百十七條第一項之偽造署押罪。被告於逮捕通知書上收受
    人之簽章欄內偽造丙○○之署名及指印，為偽造私文書之部
    分行為，不另論罪，又偽造私文書後，復以行使，其偽造之
    低度行為應為行使之高度行為所吸收，亦不另論以偽造私文
    書罪。又被告其餘偽造署押多枚，均係為隱匿身分之目的，
    且時間緊密，侵害同一法益，依一般社會觀念，在刑法評價
    上，應視為數次之接續實施，應係屬接續行為，為單純一罪
    。被告一行為觸犯上開行使偽造私文書、偽造署押二罪，為
    想像競合犯，應從一重之行使偽造私文書罪處斷。公訴意旨
    認被告警局之訊偵筆錄、搜索扣押筆錄、扣押目錄表、委託
    鑑驗尿液代號與真實姓名對照表、員警對之所拍攝之照片、
    指紋卡上、臺灣臺中地方法院檢察署檢察官訊問筆錄上偽簽
    丙○○署名及按捺指印，並交付予員警、檢察官，係犯連續
    行使偽造私文書罪，惟依前開所述被告此部分所為，應係犯
    刑法第二百十七條之偽造署押罪，公訴意旨上開所認容有未
    洽，惟起訴之犯罪事實相同，爰逕予變更起訴法條。爰審酌
    被告犯罪手段雖和平，惟其為逃避員警之追緝，即冒用他人
    姓名應詢，足以影響偵查機關調查之正確性，浪費司法資源
    ，並使案外人丙○○有受刑事處罰之危險，暨其犯後坦承犯
    行等一切情狀，量處如主文所示之刑，並諭知如易科罰金之
    折算標準。附表所示之偽造丙○○簽名十枚及指印三十六枚
    ，應依刑法第二百十九條諭知沒收。
據上論斷，應依刑事訴訟法第四百五十二條、第二百七十三條之
一第一項、第二百九十九條第一項前段、第三百條，刑法第二百
十六條、第二百十條、第二百十七條第一項、第五十五條、第四
十一條第一項前段、第二百十九條，罰金罰鍰提高標準條例第二
條，判決如主文。
本案經檢察官乙○○到庭執行職務。
中    華    民    國    95    年    2     月    23    日
                  刑事第十四庭  法  官  劉逸成
上正本證明與原本無異。
如不服本判決，應於送達後十日內向本院提出上訴狀（須附繕
本），上訴於臺灣高等法院臺中分院。
                                書記官  謝惠雯
中    華    民    國    95    年     2    月    23    日
  附表:
┌──┬──────────┬─────────┬────────────┐
│編號│文件名稱            │偽造之簽名、指印  │備註                    │
├──┼──────────┼─────────┼────────────┤
│一  │臺中縣警察局霧峰分局│「丙○○」之簽名二│九十二年毒偵字第二六九八│
│    │民國九十二年九月五日│ 枚、指印五枚     │號第七、八頁            │
│    │偵訊筆錄            │                  │                        │
├──┼──────────┼─────────┼────────────┤
│二  │臺中縣警察局霧峰分局│「丙○○」之簽名二│九十二年毒偵字第二六九八│
│    │民國九十二年九月五日│ 枚、指印二枚     │號第九頁                │
│    │偵訊筆錄            │                  │                        │
├──┼──────────┼─────────┼────────────┤
│三  │臺中縣警察局霧峰分局│「丙○○」之簽名一│九十二年毒偵字第二六九八│
│    │民國九十二年九月五日│ 枚、指印一枚     │號第十八頁              │
│    │搜索扣押筆錄        │                  │                        │
├──┼──────────┼─────────┼────────────┤
│四  │臺中縣警察局霧峰分局│「丙○○」之簽名二│九十二年毒偵字第二六九八│
│    │扣押物品目錄表      │ 枚、指印二枚     │號第十九頁              │
│    │                    │                  │                        │
├──┼──────────┼─────────┼────────────┤
│五  │臺中縣警察局霧峰分局│「丙○○」之簽名一│九十二年毒偵字第二六九八│
│    │民國九十二年九月五日│ 枚、指印一枚     │號第二十二頁            │
│    │逮捕通知單          │                  │                        │
├──┼──────────┼─────────┼────────────┤
│六  │臺中縣警察局霧峰分局│「丙○○」之簽名一│九十二年毒偵字第二六九八│
│    │委託鑑尿液代號與真實│ 枚、指印一枚     │號第二十八頁            │
│    │姓名對照表          │                  │                        │
├──┼──────────┼─────────┼────────────┤
│七  │甲○○照片二張      │「丙○○」之指印二│九十二年毒偵字第二六九八│
│    │                    │ 枚               │號第四十頁              │
│    │                    │                  │                        │
├──┼──────────┼─────────┼────────────┤
│八  │指紋卡片            │「丙○○」之指印二│九十二年毒偵字第二六九八│
│    │                    │ 十二枚           │號第四十一頁            │
│    │                    │                  │                        │
├──┼──────────┼─────────┼────────────┤
│九  │臺灣臺中地方法院檢察│「丙○○」之簽名一│九十二年毒偵字第二六九八│
│    │署民國九十二年九月五│ 枚               │號第四十四頁            │
│    │日訊問筆錄          │                  │                        │
└──┴──────────┴─────────┴────────────┘
附錄論罪科刑法條
中華民國刑法第216條
行使第二百十條至第二百十五條之文書者，依偽造、變造文書或
登載不實事項或使登載不實事項之規定處斷。
中華民國刑法第210條
偽造、變造私文書，足以生損害於公眾或他人者，處五年以下有
期徒刑。
中華民國刑法第217條
偽造印章、印文或署押，足以生損害於公眾或他人者，處三年以
下有期徒刑。
盜用印章、印文或署押，足以生損害於公眾或他人者，亦同。


司法院資訊處製作；財團法人民間司法改革基金會備份。
